【裁判字號】    88,連易,4
【裁判日期】    890605
【裁判案由】    竊盜案件
【裁判全文】
福建金門地方法院刑事判決                           八十八年度連易字第四號
    公訴人  福建金門地方法院檢察署檢察官
    被  告  甲○○
右列被告因竊盜案件，經檢察官提起公訴（八十八年度偵字第九號），及移送併辦（
八十八年度連偵字第五八號），本院判決如左：
    主  文
甲○○無罪。
    理  由
一、公訴意旨略以：被告甲○○係成玉仲之雇主，兩人素有金錢往來，成玉仲積欠甲
    ○○新台幣一萬五千元，兩人遂基於意圖為自己不法所有之概括犯意聯絡（成玉
    仲犯行部分未具告訴），先於民國八十七年十二月間某日，將位於連江縣南竿鄉
    四維村八五號成玉仲家中其母陳美玉所有之熱水器、除濕機各一台，電話機二台
    ，搬至連江縣南竿鄉珠螺村二八號甲○○住處，並售予甲○○；成玉仲付於八十
    八年一月二十五日，將家中陳美玉所有之電冰箱出售、冷氣機設質予甲○○，並
    以同一手法由甲○○取得該電器，兩人將上揭原為成玉仲持有之電器，易持有為
    所有加以侵占，迄八十八年一月二十九日陳美玉由台灣返家後發現上情，報警查
    獲，因認被告涉有共同連續侵占罪嫌。
二、按不能證明被告犯罪或其行為不罰者，應諭知無罪之判決；犯罪事實應依證據認
    定之，無證據不得推定其犯罪事實，刑事訴訟法第三百零一條第一項、第一百五
    十四條分定有明文。再者，侵占罪之成立，以擅自處分自己持有之他人所有物，
    或變異持有之意為所有之意，為其構成要件，要必具有不法所有之意思，方與侵
    占罪之構成要件相當（最高法院十九年上字第一０五二號參照）。
三、訊據被告甲○○，堅決否認有何侵占之犯行，辯稱：八十七年十二月間某日，我
    與成玉仲一起去他家，由成玉仲開門，熱水器、除濕機、電話是他賣給我的，第
    一次給他八千元，但他說缺錢用，又給他一萬元，因為他原先欠我三千元，實際
    上只給他一萬五千元。八十八年一月二十五日我跟成玉仲、李永新一起去成玉仲
    家，電冰箱是我向他買的，冷氣機我用不著，所以用來抵押，當天成玉仲還問李
    永新有沒有什麼需要的，可以賣他。成玉仲說這些東西都是他的，我也相信，因
    為他花錢花的很兇。拿這些東西有的是為了抵債，有的則是向他買，我有給他現
    金等語。按共同正犯之成立，行為人間除有行為之分擔外，須有犯意之聯絡，故
    行為人相互間必須有共同犯罪之認識。職是，在侵占罪之共同正犯，行為人均須
    有不法所有之意圖，若其中一行為人無不法所有之意圖，相互間即無共同犯罪之
    認識，該行為人不成立侵占罪，亦非侵占罪之共同正犯。是以，本案首應審究者
    乃被告是否有不法所有之意圖？經查，訊據證人成玉仲，結證稱：因為我打牌、
    吸安非他命欠甲○○大約欠二、三萬元，光是買安非他命欠被告的錢就有二、三
    萬元，所以我提議請他到我家裡選東西，當時我是想將這些東西抵押給甲○○。
    第二次是我跟甲○○、還有李永新一起去的，我有對李永新說要什麼東西隨便拿
    ，因為我已身無分文，所以我將物品拿來換金錢。我認為這件事甲○○應該沒有
    錯等語。而證人李永新亦到庭結證稱：當天大約中午十一時左右，成玉仲、甲○
    ○一起來找我去成玉仲家搬東西，成玉仲開門讓我們進去，當時成玉仲還指著一
    個吊扇，對我說想要什麼東西可以自己選等語。觀諸證人成玉仲、李永新之證詞
    ，與被告之辯解，就成玉仲積欠被告金錢、先後二次如何進入成玉仲住處搬熱水
    器等六件物品、搬前開物品之動機與目的、搬運之過程等節，互核均屬一致，故
    被告之辯解尚可採信。成玉仲坦承其積欠被告之債務不止二、三萬元，而被告搬
    運熱水器等六件物品既係意在抵償債務，即難謂有何不法所有之意圖，依前揭最
    高法院判例之意旨，與侵占罪之構成要件尚有未合。今成玉仲將其持有陳美玉所
    有之熱水器等六件物品，未經陳美玉之同意，逕以抵償債務，就成玉仲言之，或
    有不法所有之意圖，可成立侵占罪。然而，被告既乏不法所有之意圖，與成玉仲
    相互間顯欠缺共同犯罪之認識，被告無由構成侵占罪之共同正犯，其行為應屬不
    罰。此外又無其他積極證據足資證明被告涉有共同侵占之犯行，依前開法條之意
    旨，應為被告無罪判決之諭知。
三、移送併辦意旨略以：被告另於八十七年不詳日期，與陳智偉共同侵占陳智偉家所
    開設雜貨店裡之酒、罐頭、洗髮精等物品，與已起訴之行為有連續犯之裁判上一
    罪關係云云。然查，公訴人起訴之行為既屬無罪，與移送併辦之行為間即不生連
    續犯之裁判上一罪關係，本院不得予以判決，應由檢察官另行偵究。併予敘明。
四、據上論斷，應依刑事訴訟法第三百零一條第一項，判決如主文。
本案經檢察官林圳義到庭執行職務
中      華      民      國    八十九    年      六      月      五      日
                                        福建金門地方法院連江刑事庭
                                                法  官  陳  建  勛
右判決正本證明與原本無異。
對於本件判決如有不服，應於收受送達後十日內向本院提出上訴書狀，上訴於福建高
等法院金門分院，並按他造當事人之人數附具繕本。
中      華      民      國    八十九    年      六      月      五      日
                                                書記官  林  仁  泰


司法院資訊處製作；財團法人民間司法改革基金會備份。
